【裁判字號】    97,台抗,541
【裁判日期】    970821
【裁判案由】    確認委任關係不存在
【裁判全文】
最高法院民事裁定              九十七年度台抗字第五四一號
再 抗告 人  甲○○
                    號1樓
            乙○○
共      同
訴訟代理人  趙國生律師
上列抗告人因與相對人財團法人台北市義和堂間請求確認委任關
係不存在事件，對於中華民國九十七年四月二十五日臺灣高等法
院裁定（九十七年度抗字第二○五號），提起再抗告，本院裁定
如下：
    主  文
再抗告駁回。
再抗告訴訟費用由再抗告人負擔。
    理  由
按對於抗告法院所為抗告有無理由之裁定再為抗告，僅得以其適
用法規顯有錯誤為理由，並應經原法院之許可；此項許可，以原
裁定所涉及之法律見解具有原則上之重要性者為限，此觀民事訴
訟法第四百八十六條第四項、第五項之規定自明。本件台灣台北
地方法院（下稱台北地院）以再抗告人起訴時，係以丙○○為被
告財團法人台北市義和堂（下稱義和堂）之法定代理人，惟義和
堂則以李松青為法定代理人而應訴，且於民國九十六年十月十八
日言詞辯論期日告以此情，再抗告人仍陳稱應以丙○○為義和堂
之法定代理人，不願更正以李松青為義和堂之法定代理人，經闡
明後再抗告人既仍稱不願列李松青為義和堂之法定代理人，亦難
認有再裁定令再抗告人補正之必要，遂認本件起訴就義和堂部分
欠缺為訴訟所必要之允許，以裁定駁回再抗告人之起訴。再抗告
人抗告後，原法院以：財團法人與董事間之關係，應屬委任關係
，依民法第五百四十九條第一項規定，當事人之任何一方，得隨
時終止委任契約。丙○○既已向義和堂之董事會為辭任董事長之
意思表示，義和堂於九十四年五月二十五日召開第六屆第四次臨
時董事會，會中決議同意丙○○請辭董事長一職，但仍為常務董
事，並由出席全體常務董事互推李丕標為第二任董事長，且報請
主管機關核備，則丙○○之辭任董事長之行為，已發生終止委任
契約之效力。又義和堂之董事長李丕標於九十四年十月十三日死
亡，義和堂即於九十四年十一月八日召開互推董事長會議，經現
有十六名董事中之十二名及三名監事中之一名出席，並由現任常
務董事李守智、李振來、李松青及丙○○四人，以互推方式選舉
李松青為義和堂之第三任董事長，經在場其他董、監事共計十人
完成連署，於同日函請台北市政府民政局核准備查，再於九十四
年十一月二十九日召開第六屆第九次臨時董事會，就互推李松青
為董事長一案，經十二名董事同意追認等情，有義和堂互推董事
長紀錄、義和堂九十四年十一月八日函、義和堂第六屆第九次臨
時董事會會議紀錄在卷可稽。是經常務董事互推之李松青以義和
堂法定代理人身分應訴，程序上尚無不合。因而裁定維持台北地
院所為裁定，駁回其抗告。再抗告論旨略以：丙○○所為對董事
會之辭任董事長行為無效，因其組織章程第十五條第三款規定，
應向監事會為之，原裁定誤為民法第五百四十九條第一項之適用
，並曲解義和堂捐助章程之原意即包含有董事應向監事會辭任，
並免董事之隨意辭任，致影響義和堂欲樹立團結互助精神及辦理
社會文化教育與公益慈善事業之章程設立目的。又義和堂組織章
程並未規定董事長、常務董事於任期中出缺補選之法定方式，九
十四年五月二十五日、十一月八日及十一月二十九日之會議，並
非由董事長所召開之董事會，與系爭捐助章程所定推選董事長之
程序，適用法規顯有違誤云云，為其論據。惟按董事與財團法人
間之關係，為類似委任契約之一種無名契約。依民法第五百四十
九條規定，當事人之一方自得隨時終止委任契約。而再抗告人所
指義和堂組織章程規定董事為自己或為他人與其為交涉時，應以
監事會為代表，始生效力，此一規定乃係防止董事與法人間利益
衝突之為問題。又義和堂組織章程雖未規定董事長之補選方式，
但對代理方式有所規定，依其組織章程第十一條第一項：「董事
會互推常務董事五名，常務董事互推一人為董事長」及同條條第
四項：「董事長為董事會主席遇有事故時由常務董事互推一人代
理之。」丙○○辭任後，義和堂自得依規定辦理董事長改選事宜
。原法院維持台北地院所為裁定駁回再抗告人之聲請，並無違誤
。抗告意旨仍執陳詞，求為廢棄原裁定，不能謂有理由，爰維持
台北地院裁定，駁回再抗告人之抗告，經核於法並無不合。再抗
告人所陳理由，係屬原法院認定事實之職權行使當否之問題，核
與適用法規是否顯有錯誤無涉，且亦無所涉及之法律見解具有原
則上重要性之情事，其再為抗告，不合於首開規定而不應許可，
自難認為合法。
據上論結，本件再抗告為不合法。依民事訴訟法第四百九十五條
之一第二項、第四百八十一條、第四百四十四條第一項前段、第
九十五條、第七十八條，裁定如主文。
中    華    民    國  九十七  年    八    月  二十一  日
                      最高法院民事第五庭
                          審判長法官  劉  延  村
                                法官  許  澍  林
                                法官  黃  秀  得
                                法官  李  寶  堂
                                法官  童  有  德
      本件正本證明與原本無異
                                      書  記  官
中    華    民    國  九十七  年    九    月    二    日
                                                    M


司法院資訊處製作；財團法人民間司法改革基金會備份。
